臺灣板橋地方法院刑事判決　　　　　　　　　　　　九十二年度訴字第一二八三號
　　公　訴　人　臺灣板橋地方法院檢察署檢察官
　　被　　　告　甲○○
　　　　　　　　乙○○
右列被告因妨害自由等案件，經檢察官提起公訴（九十二年度偵字第二０九七號），
本院判決如左：
    主  文
甲○○、乙○○共同無故侵入他人住宅，各處拘役伍拾日，如易科罰金，均以參佰元
折算壹日。
    事  實
一、甲○○因丁○○積欠其債務未還，欲至丁○○之住宅內搬東西抵債，竟夥同友人
    乙○○及綽號「阿輝」、「阿憲」、「阿麒」、「阿德」等真實姓名年籍均不詳
    之成年男子（起訴書漏載綽號「阿德」之男子），基於侵入他人住宅之共同犯意
    聯絡，於民國（下同）九十一年五月二十七日下午一時許，陸續前往丁○○位於
    台北縣板橋市○○○街二十之一號住處，以僱請不知情之鎖匠謝重堅開鎖打開該
    址大門，未經同意侵入丁○○之住宅內，適逢丁○○在家，即要求丁○○還債，
    然丁○○仍無法允諾還錢，為免談判聲影響鄰居安寧，甲○○與乙○○遂要求丁○○一同至其不知情友人丙○○位於台北縣蘆洲市○○路上之資源回收場，繼續
    談判債務問題。嗣因丁○○受逼不過，見甲○○與乙○○下樓之際，旋即自該回
    收場二樓往外跳下，惟仍被發現，甲○○等人於翌日（二十八日）凌晨零時許遂
    以小貨車將丁○○載回板橋市住處。
二、案經被害人丁○○訴由台北縣政府警察局板橋分局報請台灣板橋地方法院檢察署
    檢察官偵查起訴。
    理  由
一、訊據被告甲○○、乙○○二人固坦承曾找鎖匠至告訴人即被害人丁○○位於前揭
    板橋市之住處開鎖之事實，惟均矢口否認有無故侵入住宅之情形，被告甲○○辯
    稱：伊原本有鑰匙，是丁○○將鑰匙更換，伊才只好請鎖匠開鎖，且有經過他母
    親同意云云。經查，右揭犯罪事實，業據被害人丁○○指訴歷歷外，證人即鎖匠
    謝重堅於偵查中亦詰證稱：「（問：當天是誰找你去開鎖的？）那天只有一個人
    來而已，但我去打開後接下來就有幾個人跟著上樓。」、「當天他們有第二道門
    的鑰匙，我只開第一道門而已。」等語（見偵查卷宗九十二年一月三十日偵訊筆
    錄），足認被告等人均無被害人丁○○前揭板橋住處大門之第一道門鑰匙，而被
    害人丁○○既已將門鑰匙更換，即意謂不願他人擅自進入甚為灼然。而刑法第三
    百零六條之侵入住居罪，係在保護生活居住環境之安寧，不以有權管理支配者對
    權人，對該住宅仍有管領支配權，故被告等人未獲得被害人之同意，擅自侵入被
    害人之住宅，即屬違法。本件事證已明確，被告等人無故侵入被害人住宅之犯行
    ，堪以認定，應各予依法論科。
二、核被告甲○○、乙○○二人所為，均係犯刑法第三百零六條第一項之侵入住宅罪
    。被告甲○○、乙○○與綽號「阿輝」、「阿憲」、「阿麒」、「阿德」等姓名
    年籍均不詳之成年男子間，就侵入被害人住宅犯行，互有犯意之聯絡及行為之分
    擔，應論以共同正犯。又被告等人利用不知情之鎖匠謝重堅開鎖為侵入住宅之犯
    行，皆為間接正犯。爰審酌被告二人智識程度、犯罪之動機、目的、手段、對被
    害人所生之危害及犯後態度等一切情狀，各量處如主文所示之刑，並均諭知易科
    罰金之折算標準，以示懲儆。
三、公訴意旨另以：被告甲○○與乙○○見被害人丁○○在家，先基於毀損犯意將該
    被害人廖某家中椅子敲毀後，旋即以傷害之故意，以該住宅之木椅為工具，利用
    斷裂木條毆打被害人丁○○以逼其還錢，被害人因而受有右肩脫臼、前胸、四肢
    及臉部多處擦傷。被告甲○○等人見被害人丁○○仍無法依照其希望順利還錢後
    ，即又出於私行拘禁之故意，以妨害被害人丁○○意思之方式將其強行押解至台
    北縣蘆洲市○○路上之資源回收場，繼續毆打並逼其還錢，被害人丁○○受逼不
    過，因而簽下面額共新台幣（下同）三百二十萬元之本票，被告甲○○與乙○○
    始於九十一年五月二十八日凌晨零時許釋放被害人丁○○，被害人獲釋後，旋即
    向警方報案，因而循線查獲。因認被告甲○○、乙○○另涉有刑法第三百五十四
    條毀損罪、第二百七十七條第一項傷害罪、第三百零二條第一項私行拘禁罪及第
    三百零四條第一項強制罪嫌，並認與前開論罪部分有方法目的之牽連犯裁判上一
    罪關係云云。
（一）按犯罪事實應依證據認定之，無證據不得認定犯罪事實；刑事訴訟法第一百五
      十四條第二項定有明文。又認定不利於被告之事實，須依積極證據，苟積極證
      據不足為不利於被告事實之認定時，即應為有利於被告之認定，更不必有何有
      利之證據。而此所謂之證據，須確能為被告有罪之證明，而無瑕疵可指者，始
      足當之；其為訴訟上之證明，則須至任何之一般人均認其為真正，而無所懷疑
      之程度，此最高法院三十年上字第八一六號、六十九年度台上字第四九一三號
      、七十六年度台上字第四九八六號各著有判例。
（二）本件公訴人認被告甲○○、乙○○另涉犯前揭罪嫌，無非係以被害人丁○○之
      指訴與其提出之診斷證明書一紙，及僅單純商討債務何需至偏遠不便之資源回
      收場且費時甚久實有違常情等為其依據。然訊據被告甲○○、乙○○均堅決否
      認前揭犯行，被告甲○○辯稱：椅子以前就已經壞掉，丁○○的手傷是舊傷，
      丁○○因怕人家知道，所以才提議到蘆洲資源回收場，丁○○係趁伊到樓下拿
      煙時，從樓上跳下受傷的，沒有三百萬元本票的事情等語。
（三）經查，依偵查卷內所附之被害人丁○○位於板橋市住宅內之椅子毀損照片以觀
      （參偵查卷宗第三十一至三十二頁），該木椅之一枝椅腳係呈規則性之脫落，
      且未有其他木屑掉落之情形，不似經由外力敲擊所搗毀，故究否係被告等人所
      毀損或係使用不當造成脫落，實值存疑？又證人即資源回收場老闆丙○○於本
      院審理時詰證稱：「（問：被告與丁○○來時《指到資源回收場時》，你有無
      看到？）有的，他們來時很正常... 他們有向我打招呼，包括丁○○在內...
      」、「（問：當時丁○○到你的回收場，其身體的外觀有無受傷？）沒有。」
      、「（問：丁○○到回收場是否被被告二人押解過來？）不像被押解... 」、
      「（問：丁○○總共下樓幾次？）一次。（問：這次丁○○身體外觀有無受傷
      ？）沒有，我還有問他談好沒有。」等語（均見本院卷宗九十三年六月二十九
      日審理筆錄），據上足徵，證人丙○○證稱於被害人丁○○與被告等人一同至
      其資源回收場時，被告等人並無押解被害人，且被害人也曾與證人丙○○打招
      呼，是應無妨害自由的情形，堪以認定，而證人丙○○於被害人到來時及被害
      人自其回收場二樓下樓時，均未見被害人身體外觀有受傷之情形，是以被害人
      指訴被告等人在其板橋市住處以斷裂木條毆打其身體成傷乙情，亦值存疑？況
      被害人嗣後確曾自該資源回收場二樓往外跳下，故其提出之財團法人恩主公醫
      院出具之診斷證明書上所載之右肩脫臼、前胸多處擦傷、四肢多處擦傷、臉部
      多處擦傷等傷勢，亦很有可能係其跳樓時所造成之傷勢。另公訴人起訴被告二
      人強制被害人簽下面額三百二十萬元之本票乙節，除有被害人之指訴外，並無
      扣得本票可資佐證，且遍觀全卷，亦無其他證據足資證明被告二人此部分強制
      被害人之犯行，綜上以觀，被告二人尚難以毀損罪、傷害罪、私行拘禁罪及強
      制罪相繩，惟公訴人認被告二人此部分被訴犯行與前開論罪部分，有方法目的
      之牽連犯裁判上一罪關係，是爰不另為無罪之諭知，附此敘明。
據上論斷，應依刑事訴訟法第二百九十九條第一項前段，刑法第二十八條、第三百零
六條第一項，罰金罰鍰提高標準條例第一條前段、第二條，判決如主文。
本案經檢察官孫治平到庭執行職務
中　　　華　　　民　　　國　　九十三　　年　　　七　　　月　　　十三　　日
                                    臺灣板橋地方法院刑事第四庭
                                        審判長法　官　潘  長  生
                                              法　官　吳  幸  娥
                                        　　　法  官　陳  靜  茹
右正本證明與原本無異。
如不服本判決，應於判決送達後十日內向本院提出上訴狀。
                                              書記官  廖  美  紅
中　　　華　　　民　　　國　　九十三　　年　　　七　　　月　　　十六　　日
附錄本案論罪科刑法條全文
刑法第三百零六條
無故侵入他人住宅、建築物或附連圍繞之土地或船艦者，處一年以下有期徒刑、拘役
或三百元以下罰金。
無故隱匿其內，或受退去之要求而仍留滯者，亦同。
